【裁判字號】    91,易,2591
【裁判日期】    920408
【裁判案由】    業務侵占
【裁判全文】
臺灣臺中地方法院刑事判決                        九十一年度易字第二五九一號
    公  訴  人  臺灣臺中地方法院檢察署檢察官
    被      告  丙○○
右列被告因侵占案件，經檢察官提起公訴（九十一年度偵字第二七八號），本院判決
如左：
    主  文
丙○○意圖為自己不法之所有而侵占自己持有他人之物，累犯，處有期徒刑肆月，如
易科罰金，以參佰元折算壹日。
    事  實
一、丙○○曾於民國（下同）八十一年七月六日因侵占案件，經法院判處有期徒刑八
    月，緩刑四年確定，再於八十三年間、八十四年間分別因竊盜、詐欺、偽造有價
    證券、偽造文書等案件，各經法院判處有期徒刑六月、五月、三年二月、五月確
    定，且於八十四年三月二十七日經本院裁定應執行有期徒刑四年二月。前開緩刑
    之宣告，亦於八十四年間經撤銷，應執行之有期徒刑八月，與前開四年二月之有
    期徒刑，合併執行至八十八年四月十六日始執行完畢，仍不知悔改，而於九十年
    九月六日上午，在台中市○○區○○路一段五十巷四十七號愛美兒幼稚園內，向
    該幼稚園之負責人乙○○借得乙○○所有ＪＶＣ數位攝影機一台使用後，竟於當
    日下午萌生不法所有之意圖，將該攝影機侵占入已，離開前開工作地點，不告而
    別。
二、案經乙○○訴請台中市警察局第五分局報請臺灣臺中地方法院檢察署檢察官偵查
    起訴。
    理  由
一、訊據被告丙○○坦承持有前開攝影機，並於前開時間不告而別，惟矢口否認有侵
    占犯行，辯稱：伊於九十年九月六日借得攝影機之後，即因使用不當而致攝影機
    有損害，因沒錢修理，所以在九十一年一月間即主動與乙○○聯絡並賠一台新的
    攝影機給乙○○，沒有不法所有之意圖云云。惟查：被告於九十年九月六日借得
    前開數位攝影機之後，於下午即不告而別，乙○○提出告訴後，被告始於其後購
    買一台新的攝影機交還乙○○，業據被害人乙○○於偵查中及本院審理時指訴歷
    歷，並有九十一年一月一日之和解同意書一紙附卷可憑，雖被告丙○○辯稱該攝
    影機係損壞才沒有拿出來還給被害人，核與證人甲○○到庭結證稱：「數位攝影
    機是壞掉沒錯，壞掉有給我看一下，沒有幾天我就和安親班負責人聯絡」等語相
    符，惟前開證人結證稱：「我跟安親班負責人講壞掉了想要買一部新的給他，這
    個距離他拿給我看沒有幾天，不到十天，後來是他買一台新的，我會錢借錢給他
    買，被告拿給負責人，距離我跟負責人連繫之時間只有前後幾天，不到十天」等
    語，再參酌被害人到庭陳稱：報案後大約一個月後，中間有去找被告，被告透過
    朋友跟伊聯繫等語，堪信被告委託友人處理之時間是在被害人提出告訴後大約一
    個月左右之時間，且被告於偵查中供稱：將攝影機交給原廠修理，沒有辦法修理
    云云，復於本院供稱將攝影機交給光華商場之蕭先生修理云云，所供前後不符，
    復未提出蕭先生之真實姓名供本院調查，依被告委託友人處理本案和解事宜之時
    間、被告九十年九月六日不告而別之事實及被告不能交待原攝影機目前所在之處
    等情，堪信被告對該攝影機有不法所有之意圖，被告犯行堪以認定。
二、核被告所為係犯刑法第三百三十五條第一項之侵占罪。公訴人雖以被告職司安親
    班主任，向負責人借得攝影機使用，認該攝影機屬於被告業務上所持有之物，而
    論以刑法第三百三十六條第二項之業務侵占罪。惟查本件攝影機是被告私下向幼
    稚園之負責人乙○○借得，係被告自己想要拍攝小朋友之活動情形，並非乙○○
    交待被告拍攝，業據被害人乙○○到庭指述明確，堪信本件攝影機並非被告業務
    上所持有之物，公訴人論以刑法第三百三十六條第二項之罪，容有誤會，起訴法
    條應予變更。查被告曾於八十一年七月六日因侵占案件，經法院判處有期徒刑八
    月，緩刑四年確定，再於八十三年間、八十四年間分別因竊盜、詐欺、偽造有價
    證券、偽造文書等案件，各經法院判處有期徒刑六月、五月、三年二月、五月確
    定，且於八十四年三月二十七日經本院裁定應執行有期徒刑四年二月。前開緩刑
    之宣告，亦於八十四年間經撤銷，應執行之有期徒刑八月，與前開四年二月之有
    期徒刑，合併執行至八十八年四月十六日始執行完畢，有台灣台中地方法院檢察
    署刑案資料查註紀錄表及台灣高等法院被告全國前案紀錄表各一份附卷可憑，五
    年內再犯本件有期徒刑以上之罪，為累犯，依法加重其本刑。爰審酌被告素行不
    良，本案犯罪之手段、目的，侵占之財物價值，犯後之態度及被害人表示不願追
    究等一切情狀，量處如主文所示之刑，並諭知易科罰金之折算標準。
據上論斷，應依刑事訴訟法第二百九十九條第一項前段、第三百條，刑法第三百三十
五條第一項、第四十一條第一項前段、第四十七條，罰金罰鍰提高標準條例第一條前
段、第二條，判決如主文。
中    華    民    國      九十二      年       四      月      八     日
                                臺灣臺中地方法院刑事第二庭
                                      法  官  陳 如 玲
右正本證明與原本無異。
如不服本判決，應於判決送達後十日內向本院提出上訴狀，上訴於臺灣高等法院臺中
分院( 須附繕本 )。
                                      書記官
中    華    民    國      九十二      年       四      月     十四    日
附錄論罪科刑法條
刑法第三百三十五條
意圖為自己或第三人不法之所有，而侵占自己持有他人之物者，處五年以下有期徒刑
、拘役或科或併科一千元以下罰金。
前項之未遂犯罰之。


司法院資訊處製作；財團法人民間司法改革基金會備份。
